【裁判字號】    98,毒抗,74
【裁判日期】    980217
【裁判案由】    毒品危害防制條例
【裁判全文】
臺灣高等法院刑事裁定                  98年度毒抗字第74號
抗  告  人
即  被  告  甲○○
上列被告因違反毒品危害防制條例案件，不服臺灣士林地方法院
97年度毒聲字第429號，中華民國97年11月3日裁定（聲請案號：
臺灣士林地方法院檢察署97年度毒偵字第2083號、97年度聲觀字
第344號），提起抗告，本院裁定如下：
    主  文
原裁定撤銷，發回臺灣士林地方法院。
    理  由
一、原裁定略以：抗告人即被告甲○○前於民國八十八年間因施
    用毒品案件經臺灣士林地方法院以八十八年度毒聲字第二八
    ○○號裁定送觀察、勒戒，於八十九年一月二十一日因無繼
    續施用毒品傾向釋放；八十九年間又因施用毒品案件，經臺
    灣士林地方法院以八十九年度毒聲字第二○二九號裁定送觀
    察、勒戒，因有繼續施用毒品傾向，而再以八十九年度毒聲
    字第二一六五號裁定令入戒治處所施以強制戒治，復以九十
    年度毒聲字第八六三號裁定停止戒治，所餘戒治期間付保護
    管束，惟因於保護管束期間再犯施用毒品案件，經臺灣士林
    地方法院以九十年度毒聲字第一四五○號裁定撤銷停止戒治
    ，令入戒治處所施以強制戒治，於九十二年三月十四日強制
    戒治執行完畢釋放並接續執行前開施用毒品案件之刑期（於
    九十七年五月十二日縮短刑期假釋出監），其於前開強制戒
    治執行完畢釋放後五年內未曾再因施用毒品案件經送觀察、
    勒戒、強制戒治，有本院被告前案紀錄表在卷可按；且被告
    所採集之尿液經以氣相層析質譜儀分析法確認以排除偽陽性
    之可能性後，確呈嗎啡陽性反應，有臺灣士林地方法院檢察
    署受保護管束人（被告）尿液檢體監管紀錄表、臺灣檢驗科
    技股份有限公司九十七年九月二十六日濫用藥物檢驗報告在
    卷足佐（見偵查卷第二、三頁），則揆諸上開規定及函文內
    容，被告有於九十七年九月十八日下午四時許，為警採尿前
    二十六小時內某日時施用第一級毒品海洛因之犯行堪以認定
    ，檢察官聲請書雖指被告係於採尿時起回溯一百二十小時內
    某日時施用第一級毒品海洛因，惟此並不影響被告確有施用
    第一級毒品海洛因犯行之認定。是被告施用海洛因之行為係
    犯毒品危害防制條例第十條第一項施用第一級毒品罪，檢察
    官聲請將被告依毒品危害防制條例第二十條第三項、第一項
    之規定送觀察、勒戒之聲請，經核並無不合，應予准許。
二、抗告意旨略以：伊於九十七年十二月一日至汐止社后派出所
    領取本件裁定書，始得悉原法院裁定伊須送勒戒處所觀察勒
    戒，然本件自伊假釋出監所餘殘刑付保護管束後，伊均遵期
    向觀護人報到，保護管束期間之九十七年九月十八日，經採
    集伊尿液檢驗，固呈嗎啡陽性反應，惟本件伊自始未獲通知
    開庭審理，深感權利受損，原裁定自有不公，為此提起抗告
    ，期能詳查本案云云。
三、經查：
  (一)按九十三年一月九日修正施行之毒品危害防制條例第二十條
    、第二十三條將施用毒品之刑事處遇程序，區分為「初犯」
    及「五年內再犯」、「五年後再犯」。立法理由之說明係以
    ：「初犯」，經觀察、勒戒或強制戒治後，應為不起訴處分
    或不付審理之裁定；經觀察、勒戒或強制戒治執行完畢釋放
    後，「五年內再犯」者，因其再犯率甚高，原實施之觀察、
    勒戒及強制戒治既已無法收其實效，爰依法追訴或裁定交付
    審理。至經觀察、勒戒或強制戒治執行完畢釋放後，「五年
    後再犯」者，前所實施之觀察、勒戒或強制戒治已足以遮斷
    其施用毒品之毒癮，為期自新及協助其斷除毒癮，仍適用「
    初犯」規定，先經觀察、勒戒或強制戒治之程序。從而依修
    正後之規定，僅限於「初犯」及「五年後再犯」二種情形，
    始應先經觀察、勒戒或強制戒治程序。倘被告於五年內已再
    犯，經依法追訴處罰，縱其第三次（或第三次以上）再度施
    用毒品之時間，在初犯經觀察、勒戒或強制戒治執行完畢釋
    放五年以後，已不合於「五年後再犯」之規定，且因已於「
    五年內再犯」，顯見其再犯率甚高，原實施觀察、勒戒或強
    制戒治，已無法收其實效，即應依該條例第十條處罰（最高
    法院九十七年九月九日九十七年度第五次刑事庭會議決議意
    旨參照）。
  (二)本案被告前因施用毒品案件，經臺灣士林地方法院以八十八
    年度毒聲字第二八○○號裁定送觀察、勒戒，於八十九年一
    月二十一日因無繼續施用毒品傾向釋放；八十九年間又因施
    用毒品案件，經臺灣士林地方法院以八十九年度毒聲字第二
    ○二九號裁定送觀察、勒戒，因有繼續施用毒品傾向，而再
    以八十九年度毒聲字第二一六五號裁定令入戒治處所施以強
    制戒治，復以九十年度毒聲字第八六三號裁定停止戒治，所
    餘戒治期間付保護管束，惟因於保護管束期間再犯施用毒品
    案件，經臺灣士林地方法院以九十年度毒聲字第一四五○號
    裁定撤銷停止戒治，令入戒治處所施以強制戒治，於九十二
    年三月十四日強制戒治執行完畢釋放；起訴部分於九十年四
    月六日由臺灣士林地方法院以九十年度易字第三一號判決（
    起訴案號：臺灣士林地方法院檢察署八十九年度毒偵字第二
    五○八號）判處有期徒刑六月確定，再因施用第一級毒品罪
    於九十一年八月二十七日由臺灣基隆地方法院以九十一年度
    訴字第一四二號判決（起訴案號：臺灣基隆地方法院九十一
    年度毒偵字第二七○號）判處有期徒刑一年確定，復因連續
    施用第一級毒品罪於九十一年十一月二十六日經臺灣基隆地
    方法院九十一年訴緝字第四五號判決（起訴案號：臺灣基隆
    地方法院檢察署九十一年度偵字第五二七號）判處有期徒刑
    一年確定，又因施用第二級毒品罪於九十一年十二月三十日
    經臺灣士林地方法院以九十一年訴字第一八二號判決（起訴
    案號：臺灣士林地方法院檢察署九十年毒偵字第一六九○號
    ）判處有期徒刑七月確定等情，有卷附本院被告前案紀錄表
    在卷可稽（見原審卷第三至二三頁）。則被告雖於第二次強
    制戒治執行完畢五年後，始於九十七年九月十八日下午四時
    許，為警採尿前二十六小時內某時，又犯本件之施用第一級
    毒品罪，惟揆諸上開說明，被告既於觀察、勒戒執行完畢五
    年內多次再犯施用毒品罪，經多次起訴判刑，業如前述，能
    否謂仍合於毒品危害防制條例第二十條第三項所定「五年後
    再犯」之規定，而得僅以觀察勒戒或強制戒治等治療程序予
    以戒除毒癮為已足？原審未查，遽對被告為觀察、勒戒之裁
    定，非無違誤。抗告意旨指摘原裁定未傳訊被告開庭審理云
    云，雖無理由，惟原裁定既有上述可議之處，仍應由本院予
    以撤銷，發回原審法院詳加調查後，更為適法之裁定。
據上論斷，應依刑事訴訟法第四百十三條前段，裁定如主文。
中    華    民    國    98    年    2     月    17    日
                    刑事第十八庭審判長法  官  吳鴻章
                                      法  官  周政達
                                      法  官  徐昌錦
以上正本證明與原本無異。
不得再抗告。
                                      書記官  王韻雅
中    華    民    國    98    年    2     月    17    日


司法院資訊處製作；財團法人民間司法改革基金會備份。
